臺灣高等法院刑事判決　　　　　　　　94年度上訴字第3701號
上　訴　人
即　被　告　丙○○
指定辯護人　本院公設辯護人乙○○
上列上訴人因強盜等案件，不服臺灣臺北地方法院九十三年度訴
字第一七一四號，中華民國九十四年十月六日第一審判決（起訴
案號：臺灣臺北地方法院檢察署九十三年度偵字第一八七○三號
），提起上訴，本院判決如下：
    主  文
原判決撤銷。
丙○○意圖為自己不法之所有，以強暴、脅迫至使不能抗拒，而
取他人之物，處有期徒刑伍年陸月，扣案之膠帶壹捲沒收之。
    事  實
一、丙○○前有竊盜、贓物、恐嚇、搶奪、違反槍砲彈藥刀械管
    制條例、麻醉藥品管理條例、懲治盜匪條例、逃亡（軍法）
    等前科，均經法院判處罪刑確定（均未構成累犯，起訴書誤
    為累犯），仍不思悔改。於民國九十三年六月十日下午，在
    臺北市某處上電腦「男同志聊天室」網站，化名「綠光」，
    與罹患淋巴癌且身體瘦弱之甲○○相約至臺北市○○路六八
    號即甲○○投宿之「函舍旅店」九樓九一○室房間見面。丙
    ○○到達上開旅店後，因甲○○表示身體不舒服，丙○○竟
    意圖為自己不法所有，佯稱欲為甲○○按摩，進而利用按摩
    之機會，自甲○○身後將甲○○壓制在床上，再以膠帶綑綁
    甲○○雙手，而以此強暴手段，使甲○○不能抗拒後，強取
    甲○○之手機一支（內附0000000000號SIM卡）
    、新台幣一千三百元，以及甲○○所有之局號000000
    0號、帳號0000000號郵局金融卡一張；復以原子筆
    尖抵住甲○○之頸部，脅迫稱：如不說出正確密碼，將對你
    不利等語，脅迫甲○○供出金融卡密碼後，始攜帶前揭強盜
    取得之財物離去。丙○○強盜金融卡得手後，旋即基於意圖
    為自己不法所有之犯意，接續於附表所示時間，持該金融卡
    ，在附表所示之金融機構自動櫃員機，將上開金融卡插入並
    輸入密碼，使各該金融機構行員手足之自動櫃員機辨識系統
    陷於錯誤，以為是有權使用人之提領，而以此不正方法，由
    自動付款設備提款，分別詐得附表所示之金額，合計七萬三
    千元；另於九十三年六月二十六日，委託不知情之網友郭錦
    如（另經檢察官為不起訴處分確定），將上開強盜所得之手
    機，以二千八百元代價出賣予台北市士林夜市附近之「總部
    通訊公司」（處分手機部分不構成詐欺取財罪，詳如後述）
    。甲○○則於九十三年六月十日下午六時許，自行扯斷膠帶
    脫困，報警處理，警方並扣得丙○○所有綑綁甲○○雙手之
    膠帶一捲，進而依膠帶上採得之指紋，比對確認係丙○○所
    有，而循線查獲。
二、案經臺北市政府警察局萬華分局報告臺灣臺北地方法院檢察
    署檢察官偵查起訴。
    理  由
壹、程序事項：被告以外之人於偵查中向檢察官所為之陳述，除
    顯有不可信之情況者外，得為證據，刑事訴訟法第一百五十
    九條之一第二項定有明文。本案證人郭錦如於檢察官訊問時
    之證述，依筆錄之記載，並無不能自由陳述或其他非法、不
    當取證之情形，無顯然不可信之情況，依前述規定，得為證
    據。且被告以外之人於審判外之言詞或書面陳述，除法律有
    規定者外，不得作為證據，刑事訴訟法第一百五十九條第一
    項固定有明文。惟被告以外之人於審判外之陳述，雖不符同
    法第一百五十九條之一至之四之規定，而經當事人於審判程
    序同意作為證據，法院審酌該言詞陳述或書面陳述作成時之
    情況，認為適當者，亦得為證據。又當事人、代理人或辯護
    人於法院調查證據時，知有第一百五十九條第一項不得為證
    據之情形，而未於言詞辯論終結前聲明異議者，視為有前項
    之同意，同法第一百五十九條之五亦定有明文。查證人即總
    部通訊公司店員邱永川於警詢時之陳述，以及告訴人甲○○
    於檢察官訊問時之指訴，雖均係被告以外之人於審判外之陳
    述而屬傳聞證據，且不符刑事訴訟法第一百五十九條之三之
    規定，惟被告於原審審理時對於檢察官所提出之證據方法及
    證據能力均表示沒意見（見原審卷第九一頁），原審判決並
    據以認定該等證據有證據能力（見原審判決書第二頁理由一
    ）。足見被告就告訴人於檢察官訊問時及邱永川於警詢時之
    指訴，屬審判外之供述，知之甚明，然被告及辯護人於本院
    受命法官行準備程序時訊問有關甲○○及邱永川之供述之證
    據能力時，並未異議（見本院卷第二五頁），被告及辯護人
    於本院審判程序中對於甲○○、邱永川等人之陳述均表示沒
    有意見，且迄於言詞辯論終結前亦未聲明異議。本院審酌渠
    等陳述作成時之情況，並無不能自由陳述之情形，亦無違法
    取證或其他瑕疵，認為以之作為證據為適當，上開證人於審
    判外之陳述，亦得為證據，應先敘明。
貳、實體事項：
  一、訊之被告丙○○，坦承於前開時間、地點與被害人甲○○
      見面，並在脅迫被害人告知金融卡密碼後，持有被害人之
      金融卡提領款項等事實，惟辯稱：被告沒有與人共謀，也
      不知被害人身體不舒服，且未直接壓制被害人身體讓其無
      法反抗，實際是被害人約被告至房間玩虐待，叫被告用膠
      帶將他綁起來，還叫被告用冰塊鋪在他身體，並用言語罵
      他，且被告係向被害人謊稱有用數位相機錄下前述過程，
      要求告知提款卡密碼，若所告知之密碼錯誤，則將拍錄過
      程公布在網路上，被告是用哄騙的方式綑綁被害人，且原
      審判決過重云云。
  二、經查，上揭事實業據被告於原審審理時坦白承認（見原審
      卷第九十頁反面）。被告於本院訊問時，就其以膠帶綑綁
      被害人，取得被害人之上開財物，進而持其中之金融卡前
      往附表所示之地點提款等事實，亦不否認。核與被害人甲
      ○○於檢察官及本院訊問時證述之情節相符（見偵查卷第
      六三、六四頁，本院卷第四十頁）。被告強盜手機後，於
      九十三年六月二十六日，委請不知情之網友郭錦如以二千
      八百元代價出賣予台北市士林夜市附近之「總部通訊公司
      」之邱永川之事實，亦經郭錦如、邱永川於警詢或檢察官
      訊問時證述明確（見偵查卷第十八、十九、六二、六四頁
      ）。且有郭錦如販（寄）賣手機時立具之切結承諾書可按
      （見偵查卷第二一頁）。其次，內政部警政署刑事警察局
      九十三年六月二十八日刑紋字第○九三○一二六六二八號
      鑑驗書，顯示警方於綑綁被害人雙手之膠帶上所採得指紋
      ，與被告之右拇指、右中指、左食指、左拇指指紋相符（
      見偵查卷第二二頁以下）。而中華郵政股份有限公司鳳山
      郵局九十四年三月十七日鳳營字第○九四○一○○三六三
      號函及所附被害人帳戶之交易明細（局號0000000
      、帳號0000000），亦顯示被害人帳戶於附表所示
      時、地經人提領附表所示款項之事實（見原審卷第九二至
      九四頁）。併有被告所有綑綁被害人雙手之膠帶一捲扣案
      可證，足徵被告於原審訊問時之自白與事實相符。
  三、被告於本院訊問時雖翻異前詞，辯稱：係被害人主動要求
      要玩性虐待，被告並未壓制被害人身體致被害人無法反抗
      ，膠帶係甲○○所有，並非其預先準備，且被害人會說出
      金融卡密碼係因其威脅要將以數位相機所拍攝之前述性虐
      待過程公布於網路，並未使用原子筆尖抵住被害人頸部云
      云（見本院卷第二四頁）。惟被害人於檢察官及本院訊問
      時均一再證述係遭被告壓制，遭被告以膠帶綑綁，以及用
      原子筆尖抵住被害人頸部脅迫其說出金融卡密碼等情；並
      否認被告所辯各節。況且，警方於綑綁被害人雙手之膠帶
      上所採得之指紋，顯示係與被告之右拇指、右中指、左食
      指、左拇指指紋相符，且未採集到與被害人相符之指紋（
      見前開鑑定書）。若膠帶係被害人所有，何以該膠帶上並
      無被害人指紋？有關被告所述公布以數位相機所拍攝之性
      虐待過程乙節，不僅被害人否認有遭受該等要脅（見本院
      卷第四一、四二頁），被告於本院訊問無攜帶數位相機時
      ，亦稱：係騙被害人，實際並無攜帶數位相機等語（見本
      院卷第二四、二五頁）。被告所辯各節應係避重就輕之詞
      ，不可採信。
  四、本案有無共犯之認定。查被告於本院訊問時堅指本案並無
      共犯（見本院卷第二四、四三頁）。被害人雖於警詢時證
      稱：被告揚言如密碼錯誤另有接應之人將對我不利，被告
      於離開前曾以手機通話稱「已到手」才離去等語。然被害
      人亦稱並未見到所謂接應之人（見偵查卷第十頁正面）；
      被害人於檢察官訊問時雖又稱：他（即被告）有說如果密
      碼不對要對我怎樣，因為我看他打電話給別人，應該有共
      犯等語（見偵查卷第六三頁）；於本院訊問亦稱：他把我
      綁了以後，就打電話給另一個人說「已經制伏住了」（見
      本院卷第四一頁）。依上所述，被告於犯罪現場似確有使
      用電話，並在電話表示「已到手」或「已經制伏住了」等
      語。然被告辯稱：我是怕他會喊叫，所以隨意打個假電話
      等語（見本院卷第四三頁）。衡諸常情，被告為使被害人
      誤認尚有其他接應之人，而打消反抗念頭，而以手機撥打
      電話，使被害人誤認被告尚有其他同夥在外接應，並不悖
      常情。且被害人亦表示現場僅有被告一人（見本院卷第四
      一頁）。綜上所述，被害人係以被告曾在場使用電話，並
      有前述之表示，而推斷另有共犯。然被害人並未親眼目睹
      所謂接應之人，案發現場自始至終亦均僅有被告一人，實
      不能僅以被告曾以手機撥打電話，佯稱另有其他接應之人
      之舉動，即推測本案另有共犯。
  五、綜上所述，本案事證明確，被告犯行可以認定。
  六、核被告所為，係犯刑法第三百二十八條第一項之強盜罪、
      同法第三百三十九條之二第一項之以不正方法利用自動付
      款設備取得他人之物罪。被告強盜財物時，雖對被害人施
      以強暴、脅迫手段，侵害其身體自由法益。然被告強盜之
      目的在取得被害人之金融卡、手機、現金等財物，被告對
      被害人施以強暴、脅迫等行為，致被害人之行動受限制，
      然該等手段無非係防止被害人掙脫、求救，應僅係強盜之
      部分行為，不另論罪。被告於附表所示時間，自自動提款
      設備提領現金之舉動，雖在客觀上可以分別視為數個行為
      ，惟揆諸各次提領之時間，可謂緊密相接；被告之數個提
      領動作，應均包括在同一提款之犯意內。亦即，被告雖有
      數個提領的行為，然各個行為間之獨立性極為薄弱，依一
      般社會健全觀念難以強行分離，應認各個舉動係基於包括
      之同一犯意之接續行為，應包括於一行為予以評價，為接
      續犯，應論以單純之一罪。又被告強盜金融卡後，立即對
      被害人逼得密碼，進而提取款項，所犯之上開二罪間，有
      方法結果之牽連關係，依刑法第五十五條規定，應從較重
      強盜罪處斷。
  七、原審以本案事證明確，並據以對被告論罪科刑，固非無見
      。惟查：(一)本案並無共犯，已經論述如前，原判決誤為有
      共犯，尚有未當。且原判決事實欄記載：「：：：丙○○
      竟萌生歹意，與姓名年籍不詳之成年人共同基於意圖為自
      己不法所有之犯意聯絡，謀議由丙○○伺機強取網友林俊
      甫之財物，由該姓名年籍不詳之成年人在外接應，謀議既
      定，由丙○○至上開旅店赴約後，：：：；得手後，撥打
      電話告知該姓名年籍不詳之成年人稱：人已控制住，且已
      得手：：：」；判決理由欄亦認定被告與上開身分不詳之
      成年人間，事前同謀，推由被告下手實施強盜，應以共同
      正犯論等語。然原判決主文卻僅記載「丙○○意圖為自己
      不法之所有，以強暴、脅迫至使不能抗拒，而取他人之物
      ，：：：」。亦即主文之記與事實、理由矛盾，有判決所
      載理由矛盾之違誤。(二)被告先後於附表所示時、地，持被
      害人所有之金融卡，以不正方法由自動付款設備取得他人
      之物，係於密切接近之時間實施而侵害同一法益，屬接續
      犯，原判決認係連續犯，亦有未合。被告執前詞否認強盜
      ，上訴指摘原審判決不當，雖無理由，然原判決既有前述
      不當情形，自屬無法維持，應由本院將原判決撤銷，並審
      酌被告前有多次前科，素行不端，正值壯年，竟不思戮力
      正當工作，為圖不法利益，而犯本案強盜罪，對被害人生
      命安全、心靈、財產及社會治安戕害至鉅，惟其犯後尚有
      悔意，承認部分犯行，以及其犯罪所用之手段、智識程度
      、生活狀況等一切情狀，量處如主文第二項所示之刑。扣
      案之膠帶一捲，被告於本院訊問時雖否認係其所有，並稱
      係被害人所準備云云。然被害人於本院訊問時否認膠帶係
      其所準備（見本院卷第四一、四二頁）；且被告於原審詰
      問時認罪，亦未否認膠帶係其所有，足見扣案之膠帶係被
      告所有供犯罪所用之物，應依刑法第三十八條第一項第二
      款規定宣告沒收之。
  八、公訴意旨另以：被告於九十三年六月二十六日，以缺錢為
      由，利用不知情之網友郭錦如（另經檢察官為不起訴處分
      確定），將強盜甲○○所得之手機，以二千八百元出賣予
      臺北市士林夜市附近之「總部通訊公司」，使該公司店員
      邱永川誤信該手機係郭錦如所有，因而交付二千八百元予
      郭錦如，再由郭錦如將二千八百元交予被告，因認被告另
      涉犯刑法第三百三十九條第一項之詐欺取財罪嫌。經查，
      被告固坦承於強盜手機後，將之委託不知情之郭錦如出售
      之事實。惟此係被告強盜他人財產後，再行變賣贓物之處
      分贓物行為，並未另行侵害被害人之其他財產法益，應為
      強盜罪之不罰後行為。公訴意旨認此部份處分贓物行為，
      尚涉犯刑法第三百三十九條第一項之罪嫌，容有誤會。惟
      公訴意旨認此部份犯行與起訴論罪之強盜部分有牽連犯之
      裁判上一罪關係，爰不另為無罪之諭知。
據上論斷，應依刑事訴訟法第三百六十九條第一項前段、第三百
六十四條、第二百九十九條第一項前段、刑法第三百二十八條第
一項、第三百三十九條之二第一項、第五十五條，第三十八條第
一項第二款，判決如主文。
本案經檢察官侯千姬到庭執行職務。
中　　華　　民　　國　　94　　年　　12　　月　　20　　日
　　　　　　　　  刑事第十七庭審判長法　官　鄭 文 肅
　　　　　　　　　　　　　　　　　  法　官　蘇 隆 惠
　　　　　　　　　　　　　　　　　  法　官　林 瑞 斌
以上正本證明與原本無異。
如不服本判決，應於收受送達後十日內向本院提出上訴書狀，其
未敘述上訴之理由者並得於提起上訴後十日內向本院補提理由書
（均須按他造當事人之人數附繕本）。
                                    書記官　陳 思 云
中　　華　　民　　國　　94　　年　　12　　月　　20　　日
附錄：本案論罪科刑法條全文
刑法第三百二十八條第一項
意圖為自己或第三人不法之所有，以強暴、脅迫、藥劑、催眠術
或他法，至使不能抗拒，而取他人之物或使其交付者，為強盜罪
，處五年以上有期徒刑。
刑法第三百十九條之二第一項
意圖為自己或第三人不法之所有，以不正方法由自動付款設備取
得他人之物者，處三年以下有期徒刑、拘役或一萬元以下罰金。
附表：
┌──┬──────┬─────────────┬─────┐
│編號│  時   間   │       地         點      │  金  額  │
├──┼──────┼─────────────┼─────┤
│ 一 │九十三年六月│台北市○○路九四號（統一超│二萬元    │
│    │十日十八時九│商成都店、中國信託提款機）│          │
│    │分二十四秒  │                          │          │
├──┼──────┼─────────────┼─────┤
│ 二 │九十三年六月│台北市○○路九四號（統一超│二萬元    │
│    │十日十八時十│商成都店、中國信託提款機）│          │
│    │分十秒      │                          │          │
├──┼──────┼─────────────┼─────┤
│ 三 │九十三年六月│台北縣三重市○○街一○七號│一萬元    │
│    │十日十八時十│（統一超商集美店、中國信託│          │
│    │五分五十六秒│提款機）                  │          │
├──┼──────┼─────────────┼─────┤
│ 四 │九十三年六月│台北縣三重市○○街一四八號│二萬元    │
│    │十日十八時十│（三重農會成功辦事處）    │          │
│    │七分九秒    │                          │          │
├──┼──────┼─────────────┼─────┤
│ 五 │九十三年六月│台北縣三重市○○街一○七號│三千元    │
│    │十日十八時二│（統一超商集美店、中國信託│          │
│    │十一分三十八│提款機）                  │          │
│    │秒          │                          │          │
└──┴──────┴─────────────┴─────┘
